# 请教陈版，股份支付的相关问题

提问人：Manson_Luci 时间：2016-12-12 11:39:23
1 、非控股股东低价转让股份给公司高管，是否可以不算做股份支付？ 2 、无论控股股东、实际控制人还是少数股东转让份给公司高管或员工，只要价格公允，一律可以不做为股份支付，这样理解合适吗？

回答人：chenyiwei
1 、对非控股股东低价转让股份给员工的情形，按《企业会计准则解释第 5 号》第六条规定处理。 2 、理论上是，但对于非上市公司等无活跃市场的情形如何证明其转让价格的公允性需要关注。一般认为：在无活跃市场的情况下，首选近期PE入股价格；没有近期PE入股价格作为参考的，则应采用收益法、市盈率倍数法等PE对目标公司估值时常用的方法和参数确定公允价值，不接受以帐面净资产或成本法评估的每股净资产值作为公允价值的处理方法。

提问人：Manson_Luci 时间：2016-12-15 14:38:48
六、企业接受非控股股东（或非控股股东的子公司）直接或间接代为偿债、债务豁免或捐赠的，应如何进行会计处理？ 答：企业接受代为偿债、债务豁免或捐赠，按照企业会计准则规定符合确认条件的，通常应当确认为当期收益；但是，企业接受非控股股东（或非控股股东的子公司）直接或间接代为偿债、债务豁免或捐赠，经济实质表明属于非控股股东对企业的资本性投入，应当将相关利得计入所有者权益（资本公积）。 企业发生破产重整，其非控股股东因执行人民法院批准的破产重整计划，通过让渡所持有的该企业部分股份向企业债权人偿债的，企业应将非控股股东所让渡股份按照其在让渡之日的公允价值计入所有者权益（资本公积），减少所豁免债务的账面价值，并将让渡股份公允价值与被豁免的债务账面价值之间的差额计入当期损益。控股股东按照破产重整计划让渡了所持有的部分该企业股权向企业债权人偿债的，该企业也按此原则处理。
再请教一下，您说的这个是非控股股东的捐赠如属于资本性投入，按权益性交易处理。这个是对企业的。但现在是非控股股东以低价转让给职工股权，与企业并不直接相关，如何适用您说的企业会计准则 5 号第六条？ 是否可以参考集团内股份支付，即无论控股股东还是非控股股东无偿或低价转让股权给职工，均按股份支付处理？即企业无结算义务的，按权益结算股份支付处理？

回答人：chenyiwei
如我在其他帖子中的回复所述，IFRS 2对集团内现金结算股份支付的规定明确是可以扩大适用范围，涵盖联营企业与其投资者之间的关系的。但《企业会计准则解释第 4 号》第七条只适用于母公司与其所有子公司所构成的企业集团内部，所以在中国准则下需要借鉴解释 5 号第六条的上述规定。 虽然是小股东直接转让股份给高管，未通过公司，但可以看作小股东以为本公司承担股权激励费用的方式对本公司进行资本性投入，从而参照适用股份支付的相关规定。

提问人：奥迪特 11 时间：2018-07-31 20:29:43
陈版你好，我们有个业务是下述情况：该非上市公司成立至今，进行了 7 次股权转让，该股权转让主要系预留激励股权转让，用于新增职工认购及奖励有杰出贡献的员工。股权授予日，由该部分预留激励股权代持股员工将股权转让给公司员工，股权转让价格按股东会决议确认。 由于该公司为上市公司收购标的公司而不同于IPO，我们仅对报告期内的股权转让按股份支付来处理，但是由于是 16 年发生的股权转让，无法参考现在的估值。我们参考了当期的每股净资产作为公允价值，并且对报告期以前的股权转让不确认股份支付。 对照您的解答，以当期的每股净资产作为公允价值是不合适的，若采用收益法、市盈率倍数法等PE对目标公司估值时常用的方法和参数确定公允价值，这部分参数是不是需要参考专业评估机构当当期的估值来判断？或者是上述情况是否可以不用确认股份支付？ 谢谢！

回答人：chenyiwei
建议参考专业评估机构基于当初期间的状况所给出的估值。当然不是现在的估值。

提问人：奥迪特 11 时间：2018-08-01 10:34:31
谢谢版主的回复，由于股权授予日没有可参考的估值，并且不能参考现在的估值，我们确认股份支付的具体操作方法是不是只能要求企业提供授予日的评估报告，据此判断股份支付公允价值？有没有其他的可以参考确认的条件？

回答人：chenyiwei
可以这样理解，要求用收益法和市场法对标的股权于授予日的价值进行评估。

提问人：奥迪特 11 时间：2018-08-03 14:23:22
谢谢版主，另外有个问题想要再请教一下，公司打算成立一个合伙企业，把所有员工所持有的股份和代持股份转到新成立的合伙公司，这样的话公司以后的股东为原有控股公司和该新成立的合伙制公司，在以后年度上述新成立的合伙企业里发生的股份转让，比如把代持股份支付给其他员工，但是该公司层面未显示股权转让，合伙公司发生的股权转让是否需要确认股份支付？

回答人：chenyiwei
应需要。

提问人：奥迪特 11 时间：2018-08-06 11:17:37
假设上述公司为A公司，我理解的是仅在该合伙公司做股份支付处理，由于该部分股权转让不在A公司发生，A公司不需要做股份支付处理？还是说，虽然股权转让是在合伙企业里面发生，实际上视同A公司存在股权转让，A公司需要做股份支付？新成立的合伙企业的员工实际为A公司的员工。谢谢。

回答人：chenyiwei
需在A公司报表中按股份支付处理（权益结算），确认股份支付费用和资本公积。

提问人：省略 时间：2019-04-17 21:46:03
陈老师，您好，A公司打算进行股权激励，首先实际控制人把持有的部分股份先转到新成立的合伙企业，对员工进行激励时，实际控制人将合伙企业份额以低于公允价值的价格转让给员工，该该合伙公司发生的股权转让应对A公司确认股份支付。假如B公司为A公司的控股子公司（90%），该次股权激励中有一半股份是激励子公司B的高管的。假定本次股权激励涉及的总费用为 100 万，请问A公司、B公司和合并层面如何做账务处理？谢谢

回答人：chenyiwei
A的合并报表层面，应确认少数股东损益 10 ，但少数股东权益并未减少，对应仍按权益*易原则减少资本公积，存在权益内部结转。

提问人：阿甘的吉他 时间：2019-05-19 22:12:09
想请教陈版主，“在无活跃市场的情况下，首选‘近期’PE入股价格”，‘近期’到底是几个月？“证监会发行部审核二处有关IPO会计问题审核提示”似乎也没有规定，哪个文件有另外的规定吗？

回答人：chenyiwei
一般最长不超过授予日前后各 6 个月内，且应保证在该期间内未发生对公司估值产生重大影响的内外部事项。